---
title: "Veri Biliminde R Uygulamalari Odev"
author: "Ceyda Murat"
date: "2024-01-18"
output:
  pdf_document: 
    toc: yes
    number_sections: yes
---

**Veri setine erişim linki:** https://archive.ics.uci.edu/dataset/109/wine

"Wine" veri seti, üç farklı sınıfa ait üzüm şaraplarından elde edilen kimyasal bileşenleri içerir.Bu veri setinin özellikleri şunlardır:

- **Wine:** Her bir şarap örneğinin sınıfını belirten bir değişkeni ifade eder. Bu değişken, şarap örneklerinin sınıflarını temsil eden kategorik bir değişkendir. Üç farklı sınıfa ait şarap örneklerini içerir
- **Alcohol:** Şaraptaki alkol oranını ölçen sayısal bir özellik.
- **Malic Acid:** Şaraptaki elma asidi miktarını ölçen sayısal bir özellik.
- **Ash:** Şaraptaki kül miktarını ölçen sayısal bir özellik.
- **Alcalinity(Acl):** Şaraptaki külün alkalinitesini ölçen sayısal bir özellik.
- **Magnesium(Mg):** Şaraptaki magnezyum miktarını ölçen sayısal bir özellik.
- **Phenols:** Şaraptaki toplam fenol miktarını ölçen sayısal bir özellik.
- **Flavanoids:** Şaraptaki flavanoid miktarını ölçen sayısal bir özellik.
- **Nonflavanoid Phenols:** Şaraptaki nonflavanoid fenol miktarını ölçen sayısal bir özellik.
- **Proanthocyanins:** Şaraptaki proantosiyandin miktarını ölçen sayısal bir özellik.
- **Color Intensity:** Şaraptaki renk yoğunluğunu ölçen sayısal bir özellik.
- **Hue:** Şaraptaki renk tonunu ölçen sayısal bir özellik.
- **OD:** Şarabın 280/315 oranındaki optik yoğunluğunu ölçen sayısal bir özellik.
- **Proline:** Şaraptaki prolin miktarını ölçen sayısal bir özellik.


# Veri setinin detaylı incelenmesi ve özet halinde açıklanması

```{r, warning=F, message=F}
library(dplyr)
library(tidyverse)
wine_data = read.csv("wine.csv",header = T, sep=",")
wine_data = as_tibble(wine_data)
head(wine_data)
```
```{r}
glimpse(wine_data)
```
```{r}
class(wine_data)
```
# Veri Ön İşleme
## Veri öz nitelikleri
### Seçilen veri setinde analiz için kullanılacak özelliklerin belirlenmesi
```{r}
features = select(wine_data, Alcohol:Proline)
features
```

```{r}
summary(features)
```

```{r}
correlation_matrix = cor(features)
head(correlation_matrix)
```
## Değişken seçimi ve dönüşüm işlemleri

```{r}
#Seçilen sayısal değişkenler gather fonksiyonu ile uzun formatlı hale getirildi.
(long_data = wine_data %>% keep(is.numeric) %>% gather())
```

## dplyr paketi ile temel işlemler(veri seçme ve filtreleme)

```{r}
filter(wine_data, Alcohol > 13 & Phenols > 2)
```
```{r}
wine_data %>%
  group_by(Wine) %>%
  summarise(count = n())
```

```{r}
grouped_data <- wine_data %>%
  group_by(Wine) %>%
  summarise(mean_Alcohol = mean(Alcohol), mean_Color_Int = mean(Color.int))
print(grouped_data)
```

# Veri Manipülasyonu
## Veri setinin özelliklerinin analize hazır hale getirilmesi(reshaping data)

```{r}
normalized_data = scale(wine_data[, 2:ncol(wine_data)])
head(normalized_data)
```


## Eksik veri ve aykırı değerlerin tespiti
```{r}
missing_values = wine_data %>%
  summarise_all(~ sum(is.na(.)))
missing_values
```

```{r}
outliers = wine_data %>%
  filter_all(all_vars(!is.na(.) & (. < quantile(., 0.25) - 1.5 * IQR(.) | . > quantile(., 0.75) + 1.5 * IQR(.))))
outliers
```

## Eksik verilerin tamamlanması ya da analiz dışı bırakılması

Eksik veri bulunmamıştır.


## Veri normalizasyonu ya da standardizasyonu

```{r}
normalize_et = function(x) {
  return((x - min(x)) / (max(x) - min(x)))
}

veri_setini_normalize_et = function(veri_seti) {
  normalize_edilmis_set = as.data.frame(lapply(veri_seti, function(col) {
    if (is.numeric(col)) {
      return(normalize_et(col))
    } else {
      return(col)
    }
  }))
  return(normalize_edilmis_set)
}

normalize_data = veri_setini_normalize_et(wine_data)
head(normalize_data)
```
```{r}
standardize_et = function(x) {
  return((x - mean(x)) / sd(x))
}

veri_setini_standardize_et = function(veri_seti) {
  standardize_edilmis_set = as.data.frame(lapply(veri_seti, function(col) {
    if (is.numeric(col)) {
      return(standardize_et(col))
    } else {
      return(col)
    }
  }))
  return(standardize_edilmis_set)
}

standardize_data = veri_setini_standardize_et(wine_data)
head(standardize_data)
```

## Veri seçme ve filtreleme işlemlerinin gerçekleştirilmesi

```{r}
Alcohol_Category = cut(wine_data$Alcohol, breaks = c(0, 12, 14, 16), labels = c("Low", "Medium", "High"))
```

## Yeni hesaplamaların veri setine dâhil edilmesi
```{r}
wine_data = wine_data %>%
  mutate(Alcohol_Category = cut(Alcohol, breaks = c(0, 12, 14, 16), labels = c("Low", "Medium", "High")))

head(wine_data)
```
```{r}
wine_data %>%
  group_by(Alcohol_Category) %>%
  summarise(count = n())
```

## Temel istatistiklerin hesaplanması
```{r}
summary(wine_data)
```
```{r, warning=F, message=F}
library(psych)
describe(wine_data)
```

```{r, warning=F, message=F}
library(corrplot)
corrplot(correlation_matrix, method = "color")
```

```{r}
# Histogram grafiği
hist(wine_data$Alcohol, main = "Alcohol Distribution", xlab = "Alcohol Content")
```

```{r}
#Dağılım Grafiği
pairs(wine_data[, 2:6], gap = 0.01)
```

# Keşifçi ve Açıklayıcı Veri Analizi
## ggplot2 paketi ile uygun özelliklere ait veri görselleştirmenin gerçekleştirilmesi

```{r,message=FALSE}
par(wine_data, mfrow = c(1,2))
tbl = sort(table(wine_data$Wine))
pie(tbl)
title("Wine Type Pie Chart")
barplot(tbl, las = 2, cex.names = 0.7)
title("Wine Type Bar Chart")
```

```{r}
#Her bir sayısal değişkenin histogramı
long_data %>% ggplot(aes(value)) + 
  facet_wrap(~ key, scales = "free") + geom_histogram(bins = 30)
```

```{r}
ggplot(wine_data, aes(x = Wine, y = Alcohol)) + 
  geom_point(alpha = 0.75, col = "red") +
  scale_x_log10() +
  scale_y_log10() +
  stat_smooth(method = "lm", se = T, col = "blue", size = 1.5)
```


```{r}
ggplot(data = wine_data, aes(Alcohol)) + geom_density(aes(fill = Alcohol_Category), position = "stack")
```

MACHINE LEARNING ALGORITHMS

KNN
```{r}
library(class)
```

```{r}
set.seed(123)  
index = sample(1:nrow(wine_data), 0.7 * nrow(wine_data))
train_data = wine_data[index, ]
test_data = wine_data[-index, ]
```

```{r}
k <- 3  
knn_model = knn(train = train_data[, 2:ncol(normalize_data)], 
                 test = test_data[, 2:ncol(normalize_data)], 
                 cl = train_data$Wine, 
                 k = k)
```

```{r}
# Confusion matrix
conf_matrix = table(Actual = test_data$Wine, Predicted = knn_model)
conf_matrix
```
```{r}
# Accuracy değeri
accuracy = sum(diag(conf_matrix)) / sum(conf_matrix)
cat("Accuracy:", accuracy, "\n")
```
```{r}
#VERİLERE GÖRE HANGİ TÜR ŞARAP OLDUĞUNU TAHMİN ETME
# Yeni veri örneği
new_data <- data.frame(
  Alcohol = c(13.5),  # Örnek öznitelik değerleri
  Malic_Acid = c(2.3),
  Ash = c(2.5),
  Acl = c(20),
  Mg = c(100),
  Phenols = c(1.5),
  Flavanoids = c(0.8),
  Nonflavanoid.phenols = c(0.2),
  Proanth = c(1.5),
  Color.int = c(6.0),
  Hue = c(0.9),
  OD = c(2.5),
  Proline = c(780)
)

# Tahmin yapma
prediction <- knn(
  train = train_data[, 2:ncol(normalize_data)],  # Eğitim veri seti
  test = new_data,  # Tahmin yapılacak yeni veri
  cl = train_data$Wine,  # Etiketler
  k = 3  # K değeri
)

# Tahmin sonucunu yazdırma
print(prediction)

```

Logistic Regression

```{r}
set.seed(123)  
index = sample(1:nrow(wine_data), 0.7 * nrow(wine_data))
train_data = wine_data[index, ]
test_data = wine_data[-index, ]
```

```{r, warning=FALSE}
glm_model = glm(as.factor(Wine) ~ ., data = train_data, family = "binomial")
```

```{r}
glm_predictions = predict(glm_model, test_data, type = "response")
```

```{r}
glm_predictions = ifelse(glm_predictions > 0.5, "Class_2", "Class_1")
```

```{r}
# Confusion matrix
conf_matrix_glm = table(Actual = test_data$Wine, Predicted = glm_predictions)
conf_matrix_glm
```

```{r}
# Accuracy değeri
accuracy_glm = sum(diag(conf_matrix_glm)) / sum(conf_matrix_glm)
cat("Logistic Regression Accuracy:", accuracy_glm, "\n")
```

DECISION TREE

```{r}
library(rpart)
```

```{r}
set.seed(123)  
index = sample(1:nrow(wine_data), 0.7 * nrow(wine_data))
train_data = wine_data[index, ]
test_data = wine_data[-index, ]
```

```{r}
tree_model <- rpart(as.factor(Wine) ~ ., data = train_data, method = "class")
```

```{r}
par(mar = c(1, 1, 1, 1))  
plot(tree_model)
text(tree_model)
```

```{r}
tree_predictions = predict(tree_model, test_data, type = "class")
```

```{r}
# Confusion matrix 
conf_matrix_tree = table(Actual = test_data$Wine, Predicted = tree_predictions)
conf_matrix_tree
```
```{r}
# Accuracy değeri
accuracy_tree = sum(diag(conf_matrix_tree)) / sum(conf_matrix_tree)
cat("Decision Tree Accuracy:", accuracy_tree, "\n")
```

SVM 

```{r}
library(e1071)
wine_data$Wine = as.factor(wine_data$Wine)
```

```{r}
set.seed(123)
indices = sample(1:nrow(wine_data), 0.7 * nrow(wine_data))
train_data = wine_data[indices, ]
test_data = wine_data[-indices, ]
```

```{r}
svm_model = svm(Wine ~ ., data = train_data, kernel = "linear")
predictions = predict(svm_model, newdata = test_data)
```

```{r}
# Confusion matrix 
conf_matrix_svm = table(Actual = test_data$Wine, Predicted = predictions)
conf_matrix_svm
```
```{r}
# Accuracy değeri
accuracy = sum(predictions == test_data$Wine) / nrow(test_data)
cat("SVM Accuracy:", accuracy, "\n")
```



